# 全资子公司业务剥离后增资母公司丧失控制权会计处理

提问人：行走的路人 CC 时间：2018-07-25 15:43:55
1 、某国有集团持有A公司100%股份，投资成本 20 亿， 2017 年集团资源整合，将A公司持有的部分资产、股权约 8 亿划转至集团其他子公司,集团账务处理： 借：长期股权投资 XX子公司 8 亿 贷：长期股权投资 A公司 8 亿 A公司账务处理： 借:资本公积/盈余公积/未分配利润等 贷：长期股权投资/固定资产/无形资产 资产划转后集团长期股权投资成本为 12 亿，A公司2017 年末净资产 10 亿（实收资本 3 亿、资本公积0.5亿、专项储备 1 亿、其他综合收益0.2亿，盈余公积0.8亿，未分配利润4.5亿） 2 、2018 年集团引入其他投资者投资A公司，拟约定将A公司承建的某项目剥离给集团，该项目账面净资产约 3 亿（账面数），主要为债权、债务及未结算工程施工余额，约定合同主体仍为A公司，但该项目收到的款项偿付该项目债务后全额转付给集团所有，集团准备账务处理： 借：其他应收款 A公司 3 亿 贷：资本公积 3 亿 A公司账务处理： 借：资本公积 3 亿 贷：其他应付款-集团 3 亿 请问：以上处理是否妥当？因该项目净资产 3 亿含未结算工程施工（存货）项目，未来实际结算金额存在不确定性，后期是否按照实际结算金额调整前期资本公积？ 3 、以 2017 年 8 月 31 日为评估基准日，A公司上述项目剥离后的评估值为 15亿， 2018 年 5 月引入投资者对A公司增资22.5亿（15/0.4 0.6 ），占 A 公司 60% 股权，集团对 A 的持股比例降至 40% ， 2018 年 1-5 月份 A公司实现净利润 2 亿，增资后， A 公司净资产为（ 10-3+22.5+2 ） 31.5 亿，单体报表层面，按照《企业会计准则解释第 7 号》（财会[2015]19 号）第一条确认股权稀释 60% 部分确认当期损益 1.8 亿（ 22.5 0.4-12*0.6），按照《企业会计准则第 2 号——长期股权投资（ 2014 年修订）》第十五条第二款投资方因处置部分权益性投资等原因丧失了对被投资单位的控制的，在编制个别财务报表时，处置后的剩余股权能够对被投资单位实施共同控制或施加重大影响的，应当改按权益法核算，并对该剩余股权视同自取得时即采用权益法核算进行调整；请问：在转换为权益法核算的时候：对于2017A公司划转资产及股权减少的净资产，集团公司长期股权投资转换为权益法应如何核算?是否按照持股比例减少资本公积， 2018 年增资前资产剥离按照权益法如何核算？ 4 、合并报表层面根据《企业会计准则第 33 号——合并财务报表（ 2014 年修订）》第五十条 企业因处置部分股权投资等原因丧失了对被投资方的控制权的，在编制合并财务报表时，对于剩余股权，应当按照其在丧失控制权日的公允价值进行重新计量。处置股权取得的对价与剩余股权公允价值之和，减去按原持股比例计算应享有原有子公司自购买日或合并日开始持续计算的净资产的份额之间的差额，计入丧失控制权当期的投资收益，同时冲减商誉。与原有子公司股权投资相关的其他综合收益等，应当在丧失控制权时转为当期投资收益。 请问：合并报表与单体报表确认的长期股权投资差异如何处理？

回答人：chenyiwei
1 、 2018 年将A公司承建的某项目剥离给集团时，集团不应贷记资本公积，应贷记对该子公司A的长投成本。日后该项目结算金额的不确定性造成的影响由谁负担，应由集团和新引入的投资者通过平等商业谈判确定。 2 、在转换为权益法核算的时候：对于2017A公司划转资产及股权减少的净资产，集团公司长期股权投资转换为权益法，应对剩余的40%股权改按权益法核算，按比例确认其对应权益的减少额。增资前的剥离同理。 3 、这部分差异在最终处置改40%剩余股权之前会长期存在，只能通过抵销分录调整，确保两个层面的报表处理结果分别符合长期股权投资准则和合并报表准则的适用规定。对剩余股权虽然两个层面都用权益法核算，但其核算所依据的成本基础、被投资方损益的计量基础等都不同，所以期末长期股权投资计量结果和报告期内投资收益计量结果也都会有差异。类似问题在本版面上讨论较多，请搜索。